臺灣高等法院臺中分院刑事判決　　　　99年度上訴字第2155號
上　訴　人
即　被　告 鄭武佶
　　　　　 　　　 現於法務部矯正署臺中監獄臺中分監執行中
選任辯護人 周平凡 律師
上列上訴人因違反毒品危害防制條例等案件，不服臺灣臺中地方
法院99年度訴字第261號中華民國99年8月27日第一審判決（起訴
案號：臺灣臺中地方法院檢察署98年度偵字第23989號），提起
上訴，本院判決如下：
    主    文
原判決撤銷。
鄭武佶販賣第一級毒品，未遂，處有期徒刑捌年，扣案之ＥＬＩ
ＹＡ牌手機壹枝（含其中之門號0000000000號ＳＩＭ卡壹只）沒
收，販賣第二級毒品所得新台幣參仟伍佰元沒收，如全部或一部
不能沒收時，以其財產抵償之。扣案之甲基安非他命玖包（含空
包裝袋，驗餘毛重總重參貳點肆柒公克）均沒收銷燬之。又販賣
第一級毒品，處有期徒刑拾年，扣案之ＥＬＩＹＡ牌手機壹枝（
含其中之門號0000000000號ＳＩＭ卡壹只）沒收，販賣毒品所得
壹萬玖仟元沒收，如全部或一部不能沒收時，以其財產抵償之。
扣案之海洛因壹包（含空包裝袋，驗餘淨重參點肆玖公克，空包
裝重零點參陸公克）沒收銷燬之。又轉讓第一級毒品，處有期徒
刑陸月，扣案之海洛因壹包（含空包裝袋，驗餘淨重參點肆玖公
克，空包裝重零點參陸公克）沒收銷燬之。又明知為禁藥而轉讓
，處有期徒刑肆月，扣案之甲基安非他命玖包（含空包裝袋，驗
餘毛重總共重參貳點肆柒公克）均沒收。應執行有期徒刑拾參年
，扣案之ＥＬＩＹＡ牌手機壹枝（含其中之門號0000000000號Ｓ
ＩＭ卡壹只）沒收，販賣毒品所得共計貳萬貳仟伍佰元沒收，如
全部或一部不能沒收時，以其財產抵償之。扣案之甲基安非他命
玖包（含空包裝袋，驗餘毛重共重參貳點肆柒公克）及扣案之海
洛因壹包（含空包裝袋，驗餘淨重參點肆玖公克，空包裝重零點
參陸公克）均沒收銷燬之。
    犯罪事實
一、鄭武佶明知海洛因及甲基安非他命分別係毒品危害防制條例
    第2條第2項第1款、第2款所規定之第一級及第二級毒品，甲
    基安非他命亦為藥事法第22條第1項第1款規定之禁藥，不得
    非法販賣及轉讓，竟為下列之行為：
(一)、鄭武佶基於意圖營利而販賣第一級毒品海洛因、第二級毒
      品甲基安非他命之犯意，於民國98年8月29日19時1分許至
      19時32分許間，以其所有之ELIYA牌行動電話1支（內含門
      號0000000000號SIM卡1張）與綽號「阿南」之徐民南所持
      用之門號0000000000號行動電話聯絡，約定以新臺幣(下
      同)1,500元之價格販賣第一級毒品海洛因1包及以3,500元
      之價格販賣第二級毒品甲基安非他命1包予徐民南，嗣於
      同日21時30分許，在臺中縣大里市○○路附近之土地公廟
      處，交付第二級毒品甲基安非他命予徐民南，而販賣第2
      級毒品甲基安非他命1次得逞，並取得該販賣第二級毒品
      之代價3500元，因而販賣第2級毒品甲基安非他命得逞，
      惟因原欲販賣予徐民南之海洛因業經鄭武佶用罄，鄭武佶
      因己意而終止販賣第1級毒品而未能販賣第1級毒品海洛因
      得逞。
(二)、鄭武佶基於意圖營利而販賣第一級毒品海洛因之犯意，於
      98年9月17日7時42分許，以其所有裝有前開門號00000000
      00號SIM卡之ELIYA牌行動電話與徐民南所持用之門號0000
      000000號行動電話聯絡，約定以19,000元之價格、販賣數
      量1錢的第一級毒品海洛因予徐民南，並於同日9時19分許
      ，徐民南抵達鄭武佶位於臺中縣大里市○○街421巷18號4
      樓之租屋處(下稱上開租屋處) ，由鄭武佶交付上開數量1
      錢的第一級毒品海洛因予徐民南，並取得前開販賣第1級
      毒品海洛因之代價19000元，因而販賣第1級毒品海洛因得
      逞。
(三)、鄭武佶另行基於轉讓第一級毒品海洛因之犯意，於98年10
      月4日20時至21時許間之某時，在上開租屋處，無償轉讓
      不詳數量（約1次施用之量）之第一級毒品海洛因予其同
      居女友賴曉君施用1次(賴曉君施用毒品部分，另案經臺灣
      臺中地方法院檢察官以99年度毒偵字第67號為緩起訴處分
      在案)
(四)、鄭武佶另行基於轉讓屬於禁藥之第二級毒品甲基安非他命
      之犯意，於98年10月4日20時至21時許間之某時，即轉讓
      第一級毒品海洛因予賴曉君後約隔半小時，在上開租屋處
      ，無償轉讓不詳數量（約1次施用之量）之屬於禁藥之第
      二級毒品甲基安非他命予其同居女友賴曉君施用1次。
    嗣經警於98年10月5日下午1時5分許，持台灣台中地方法院
    所核發之搜索票搜索鄭武佶上開租屋處，當場查獲鄭武佶非
    法持有之第一級毒品海洛因1包（驗餘淨重3.49公克）屬於
    禁藥之第二級毒品甲基安非他命9包（驗前毛重32.57公克，
    驗餘總毛32.47公克）（前開包裝袋均係鄭武佶所有）及扣
    得電子磅秤1臺、分裝袋1包，以及其所有供聯絡本案販賣毒
    品用之ELIYA牌行動電話1支（含門號0000000000號SIM卡1張
    及與本案無關之門號0000000000號SIM卡1張），及與本案犯
    罪無關之LG牌行動電話1支(含門號0000000000號SIM卡1張)
    、MOTOROLA牌行動電話1支（含門號0000000000號SIM卡1張
    ）、NOKIA牌行動電話1支（含門號0000000000號SIM卡1張）
    ，經當場逮捕鄭武佶而查悉上情，鄭武佶於警詢時就犯罪事
    實(一)所示原欲販賣之海洛因來源及犯罪事實(二)之海洛因
    來源供出其上手為綽號大「俠」之張明振因而查獲張明振。
二、案經行政院海岸巡防署海岸巡防總局中部地區巡防局報請臺
    灣臺中地方法院檢察署檢察官偵查起訴。
    理    由
一、證據能力部分：
(一)、按被告以外之人於偵查中向檢察官所為之陳述，除顯有不
      可信之情況者外，得為證據，刑事訴訟法第159條之1第2
      項定有明文。蓋因檢察官與法官同為司法官，且檢察官代
      表國家偵查犯罪，依法有訊問被告、證人及鑑定人之權力
      ，且須對被告有利、不利之情形均應注意，況徵諸實務運
      作，檢察官實施刑事偵查程序，亦能恪遵法定程序之要求
      ，不致有違法取證情事且可信度極高，此外，依刑事訴訟
      法第248條第1項前段，於偵查中之被告，就證人所為證言
      本得詰問證人，其詰問權已受保障，此外，縱被告於偵查
      程序中未詰問證人，就得為證據之被告以外之人於偵查中
      向檢察官所為之陳述，其詰問權之欠缺，亦非不得於審判
      中由被告行使以補正，而完足為經合法調查之證據（最高
      法院97年度臺上字第356號判決意旨參照），又刑事訴訟
      法有關傳聞法則及例外規定（第159條至第159條之5），
      於條文係明文規定得為證據者（如第159條之1第1項），
      或條文已明定原則上有證據能力，但當事人不爭執或未抗
      辯其有例外否定證據能力之情形，即無蛇足說明其有證據
      能力之必要。同法第159條之1第2項規定：「被告以外之
      人於偵查中向檢察官所為之陳述，除顯有不可信之情況者
      外，得為證據。」係明文規定被告以外之人於偵查中向檢
      察官所為之陳述，原則上為法律規定有證據能力之傳聞例
      外，僅於顯有不可信之情況，始例外否定其得為證據…，
      此項未經被告詰問之被告以外之人於偵查中向檢察官所為
      之陳述，依刑事訴訟法第159條第1項、第159條之1第2項
      之規定，除顯有不可信之例外情況外，原則上為「法律規
      定得為證據」之傳聞例外，依其文義解釋及立法理由之說
      明，並無限縮於檢察官在偵查中訊問證人之程序，應已給
      予被告或其辯護人對該證人行使反對詰問權者，始有證據
      能力之可言。為保障被告之反對詰問權，並與現行法對傳
      聞例外所建構之證據容許範圍求其平衡，證人在偵查中雖
      未經被告之詰問，倘被告於審判中已經對該證人當庭及先
      前之陳述進行詰問，即已賦予被告對該證人詰問之機會，
      則該證人於偵查中之陳述即屬完足調查之證據，而得作為
      判斷之依據  (最高法院97年度臺上字第405號判決意旨參
      照) ，是被告以外之人前於偵查中已具結而為證述，已受
      真實性及任意性之擔保，故除反對該項供述得具有證據能
      力之一方，已釋明「顯有不可信之情況」之理由外，不宜
      遽指該證人於偵查中之陳述不具證據能力，方符前揭法條
      之立法意旨。查本案證人徐民南、賴曉君於檢察官偵查中
      所為之證述，被告鄭武佶及其選任辯護人並未提及檢察官
      在偵查時有任何不法取供之情形，客觀上並無顯不可信之
      情況，且證人徐民南、賴曉君於原審審理時，已基於證人
      之地位經合法具結，並在賦予被告對質詰問機會之情形下
      為證述，故上開證人徐民南、賴曉君於偵查中之證言，已
      屬完足證查之證據，自具有證據能力。
(二)、按被告以外之人於審判外之言詞或書面陳述，除法律有規
      定者外，不得作為證據，刑事訴訟法第159條第1項定有明
      文，此即學理上所稱「傳聞證據排除法則」。被告以外之
      人於偵查中向檢察官所為之陳述，除顯有不可信之情況者
      外，得為證據；被告以外之人於審判外之陳述，雖不符同
      法第159條之1至第159條之4之規定，而經當事人於審判程
      序同意作為證據，法院審酌該言詞陳述或書面陳述作成時
      之情況，認為適當者，亦得為證據。當事人、代理人或辯
      護人於法院調查證據時，知有第159條第1項不得為證據之
      情形，而未於言詞辯論終結前聲明異議者，視為有前項之
      同意，亦為同法第159之1第2項及第159條之5所分別明定
      。而鑒於採用傳聞證據排除法則之重要理由之一，係因傳
      聞證據未經當事人之反詰問予以覈實，若當事人願放棄對
      原供述人之反對詰問時，原則上即可承認該傳聞證據之證
      據能力，而揆諸我國刑事訴訟法第159條之5之立法理由，
      除參照前述傳聞證據排除法則之基本法理外，亦參考日本
      刑事訴訟法第326條之立法例，查日本刑事審判實務之運
      作，有關檢察官及被告均同意作為證據之傳聞書面材料或
      陳述，可直接援引該國刑事訴訟法第326條作為傳聞例外
      之法律依據，僅在檢察官與被告不同意之情況下，乃須根
      據其他傳聞例外規定俾以斟酌該等書面材料或陳述是否具
      有證據能力，在當事人間無爭執之案件中，傳聞證據基本
      上均可依據前引規定提出於法院使用。據此，我國刑事訴
      訟法第159條之5之適用應可作同上之解釋，本件證人賴曉
      君於警詢時證述之內容，固為被告以外之人在審判外之陳
      述，屬傳聞證據，惟被告及其選任辯護人就前開審判外之
      陳述，業於法院審理時陳明對於該項證詞之證據能力並無
      意見之旨，而本院審酌該證人陳述作成時之情況，核無違
      法取證及證明力明顯過低而顯有不可信之瑕疵及情況，亦
      認為以之作為證據為適當，故依上開規定及說明，前開證
      人賴曉君於警詢之證述自得作為證據；復查移送機關就本
      案關於黃文輝、張明振2人查獲經過之職務報告，亦屬被
      告以外之人於審判外之陳述，自屬傳聞證據，惟該報告經
      提示予檢察官、被告及辯護人，迄至本案言詞辯論終結前
      均未表示異議，揆諸上開說明意旨，亦認有證據能力。
(三)、按現行刑事訴訟法關於「鑑定」之規定，除選任自然人充
      當鑑定人外，另設有囑託機關鑑定制度。依同法第198、
      第208條之規定，不論鑑定人或鑑定機關、團體，固均應
      由法院、審判長、受命法官或檢察官視具體個案之需要而
      為選任、囑託，並依第206條之規定，提出言詞或書面報
      告，始符合同法第159條第1項所定得作為證據之「法律有
      規定」之情形。否則所為之鑑定，仍屬傳聞證據。然於司
      法警察機關調查中之案件，為因應實務上，或因量大、或
      有急迫之現實需求，併例行性當然有鑑定之必要者，例如
      毒品之種類與成分、尿液之毒品反應，或者槍彈有無殺傷
      力等鑑定，基於檢察一體原則，得由該管檢察長對於轄區
      內之案件，以事前概括選任鑑定人或囑託鑑定機關、團體
      之方式，俾便轄區內之司法警察官、司法警察對於調查中
      之此類案件，得即時送請先前已選任之鑑定人或囑託之鑑
      定機關、團體實施鑑定，以求時效（法務部92年9月1日法
      檢字第0920035082號函參照，刊載於法務部公報第312期
      ）。此種由檢察機關概括選任鑑定人或概括囑託鑑定機關
      、團體，再轉知司法警察官、司法警察於調查犯罪時參考
      辦理之作為，法無明文禁止，係為因應現行刑事訴訟法增
      訂傳聞法則及其例外規定之實務運作而為。而毒品種類、
      成分之鑑定，其中海洛因等第一級毒品部分，因有全國一
      致性，係概括囑託調查局負責鑑定，並由司法警察官、司
      法警察於獲案後即將所查扣之第一級毒品拍照、包裝、封
      緘及黏貼獲案毒品電腦管制條碼逕送調查局為鑑定，由該
      局輸入電腦，全程管制、集中保管送鑑毒品，而僅檢送鑑
      定通知書予送鑑機關。凡此，為本院辦案職務上所已知之
      事實。此種由司法警察官、司法警察依檢察官所概括選任
      之鑑定人或囑託鑑定機關、團體所為之鑑定結果，與檢察
      官選任或囑託為鑑定者，性質上並無差異，同具有證據能
      力（最高法院96年度臺上字第2860號判決要旨參照）。本
      件扣案之毒品海洛因1包與甲基安非他命9包，係經查獲之
      司法警察先行拍照存證，再依上開程式規定分別送由法務
      部調查局與內政部警政署刑事警察局為鑑定，賴曉君之中
      山醫學大學附設醫院檢驗科尿液檢驗報告則係經警採尿送
      驗之報告，是以內政部警政署刑事警察局函覆之98年10月
      19日刑鑑字第0980143010號鑑定書、法務部調查局出具之
      98年11月5日調科壹字第09823029820號鑑定書及上開濫用
      藥物實驗驗報告，揆諸前揭說明，自皆屬「法律規定」得
      為證據者，均有證據能力。
(四)、再按有事實足認被告或犯罪嫌疑人有最輕本刑為3年以上
      有期徒刑之罪，並危害國家安全或社會秩序情節重大，而
      有相當理由可信其通訊內容與本案有關，且不能或難以其
      他方法蒐集或調查證據者，得發通訊監察書；前項通訊監
      察書，偵查中由檢察官依司法警察機關聲請或依職權以書
      面記載第11條之事項，並敘明理由、檢附相關文件，聲請
      該管法院核發，通訊保障及監察法第5條第1項第1款、第2
      項分別定有明文。查本案承辦警員對於被告鄭武佶所持用
      前開門號0000000000號行動電話實施通訊監察，係經台灣
      台中地方法院以98聲監字第000928號通訊監察書核准在案
      ，有上開監察書1件附卷可憑（見本院卷第83、84頁），
      為依法所為之通訊監察，並經公訴人、被告及其選任辯護
      人於法院審理時均表示沒有意見之旨，且審酌電話監聽侵
      害被告權益之種類及輕重、對於被告訴訟上防禦不利益之
      程度、犯罪所生之危害或實害等情形，兼顧人權保障及公
      共利益之均衡維護，堪認本案此部分電話通訊監察合於比
      例原則，應具有證據能力。
(五)、復按依據監聽錄音結果予以翻譯而製作之通訊監察譯文，
      乃該監聽錄音內容之顯示，此為學理上所稱之派生證據，
      屬於文書證據之一種。此於被告或訴訟關係人對其譯文之
      真實性發生爭執或有所懷疑時，法院固應依刑事訴訟法第
      165條之1第2項規定勘驗該監聽之錄音帶踐行調查證據之
      程式，以確認該錄音聲音是否為本人及其內容與通訊監察
      譯文之記載是否相符；然如被告或訴訟關係人對其監聽錄
      音之譯文真實性並不爭執，顯無辨認其錄音聲音之調查必
      要性。是法院於審判期日就此如已踐行提示通訊監察譯文
      供當事人辨認或告以要旨，使其表示意見等程式並為辯論
      者，其所為之調查證據程式即無不合(最高法院96年度臺
      上字第1869號判決意旨可參) 。查本案公訴人、被告及其
      選任辯護人於法院審理時對於卷附之通訊監察譯文內容均
      表示無意見之旨，即對卷附之通訊監察譯文真實性並不爭
      執，且本院並於審判期日踐行提示該通訊監察譯文供當事
      人辨認或告以要旨，使其表示意見，而本院審酌該通訊監
      察譯文之書面作為時之情況，亦認為適當作為證據，是據
      上，卷附之通訊監察譯文係具有證據能力。
(六)、按裁判上一罪之部分犯行經一部提起公訴，縱其餘部分未
      經記載於起訴書內，基於審判不可分之原則，自應認其餘
      未經記載於起訴書之犯行亦為起訴效力所及，而得併予審
      理判決，經查本案犯罪事實一之(一)部分，起訴之犯罪事
      實固未提及被告同時約定交易第1級毒品海洛因部分，惟
      該犯罪事實與業經起訴之部分有想像競合犯之裁判上一罪
      關係，自為起訴效力所及，檢察官於原審審理時當庭更正
      起訴事實（見原審卷第196頁）而為訴之擴張，法院依法
      審判，並無不當，辯護人辯稱公訴人不得為上開訴之擴張
      云云，容有誤會。
二、犯罪事實之認定部分：
(一)、訊據上訴人即被告（以下均稱被告）坦承於犯罪事實一之
      (一)、(二）有與被鄭武佶聯絡毒品事宜另於犯罪事實一
      之(三)、(四)所示之時間讓鄭曉君自行拿取伊所購得之第
      一級毒品海洛因、甲基安非他命等情不諱，否認有為犯罪
      事實一、(一)之販賣第一級毒品海洛因、販賣第二級毒品
      甲基安非他命、犯罪事實一、(二)之販賣第一級毒品海洛
      因等犯行及犯罪事實一之(三)、(四)所示之轉讓毒品或禁
      藥犯行，辯稱：賴曉君係自行並同時拿取毒品施用，伊也
      有勸阻賴曉君不要施用，伊沒有轉讓毒品給賴曉君的故意
      ，又伊於98年8月29日是打算騙取徐民南金錢，伊後來拿
      一包冰糖給徐民南，後來徐民南也向伊討回交付的錢，98
      年9月17日當天伊與徐民南、黃文輝一起合資向張明振購
      買毒品，黃文輝出資1萬9千元，伊與徐民南共1萬9千元，
      係由伊出面向張明振拿毒品，3人再一起到租屋處，沒有
      販賣毒品給徐民南之事云云。惟查：
(二)、被告關於犯罪事實一、(三)、(四)無償轉讓讓第一級毒品
      海洛因、屬於禁藥之第二級毒品甲基安非他命予證人賴曉
      君之犯行，業經被告於原審坦承不諱，核與證人賴曉君於
      偵查證述：「是鄭武佶給我的」、「是鄭武佶免費提供的
      」（你自己所施用毒品是從何而來？是用錢買的還是他免
      費提供的？）（見偵查卷第12頁）等語及於原審審理時結
      證稱：「被告放在家裡，我自己拿來施用」、「知道」（
      被告是否知道你會拿來施用？）、「98年10月4日晚上8點
      左右，在住處施用第1級毒品海洛因，我是把海洛因放入
      注射針筒內加生理食鹽水稀釋後，以注射方式打入手臂肌
      肉，施用海洛因的數量就大約是施用1次的量，正確的重
      量不清楚」、「我是在98年10月4日晚上8時施用海洛因後
      ，隔約半小時左右，再施用第2級毒品甲基安非他命，就
      大約是施用1次的量，正確重量不清楚，我把甲基安非他
      命放在玻璃管裡面以火燒烤使其產生煙霧，再吸用其煙霧
      」等語（見原審卷第95頁、96頁），並有證人賴曉君之中
      山醫學大學附設醫院檢驗科尿液檢驗報告（見偵查卷第91
      頁）、內政部警政署刑事警察局98年10月19日刑鑑字第09
      80143010號鑑定書（偵查卷第61頁）、法務部調查局濫用
      藥物實驗室98年11月5日調科壹字第09823029820號鑑定書
      各1份在卷可稽（見偵查卷第62頁），另有第一級毒品海
      洛因1包（淨重3.49公克）、第二級毒品甲基安非他命9包
      （驗前毛重計重約32.57公克）扣案可證，應堪採信，雖
      被告及其選任辯護人另辯稱：證人係自行取用毒品，被告
      無轉讓毒品之犯意及上開轉讓海洛因及甲基安非他命犯行
      係一行為同時觸犯2罪名之想像競合犯行，應論以一罪云
      云，惟查：證人對於其自行拿取被告之第1、2級毒品施用
      ，分別以注射方式及燒烤後以鼻吸食之方式施用第1、2級
      毒品，施用時間相隔約半小時，業經證人賴曉君於原審審
      理時證述明確，被告辯稱證人賴曉君係同時施用第1、2級
      毒品，故應僅論以一罪云云，核與常情不符，且與證人所
      指不符，顯不足採，復查本案證人賴曉君與被告同居期間
      自行取用毒品，為被告所明知，業經被告自承在卷，核與
      證人賴曉君結證情節相符，被告明知賴曉君有施用毒品之
      行為，可能隨時拿取其毒品施用，自應妥為保管其毒品，
      惟其竟放置於同居人隨時可取用之狀態而任由其同居人即
      證人賴曉君施用，顯已默示同意證人賴曉君得隨時取用，
      縱非親手交付，其既以上開方式轉讓毒品，自應認已其俱
      足轉讓毒品之主觀犯意及轉讓毒品之客觀構成要件，被告
      辯稱伊並無轉讓毒品之犯意，亦無足採。
(三)、至轉讓毒品之犯罪時間，業經證人賴曉君於原審審理時指
      證明確，並經原審實行公訴檢察官當庭就起訴書所載「98
      年10月5日下11時至12時間」，更正為「98年10月4日晚上
      8時至9時許」(見原審卷頁117)，附此敘明。
(四)、證人徐民南於98年8月29日19時1分以其行動電話00000000
      00撥打被告之行動電話0000000000，通聯譯文內容顯示：
      「B(指徐民南，以下同)：我要一台。A(指被告，以下同)
      ：一台是怎樣大的小的。B：大台。A：大台的喔。…A ：
      長春路那個公園。…B：什麼。A長春路那個百公仔那邊。
      A ：你幫我分成2個，一半一半。B我跟你說你先拿一半給
      我。…A：我先拿出去，錢拿回來，你拿另外半個給我，
      錢我再跟你說。」，及於98年8月29日19時07分之通聯譯
      文內容：「B：我跟你說，給我抽一成。A：你不要這樣。
      B ：沒有人出5千而已。A：阿。B：要給我半個，你給我
      分成2個，分成2個，半半。A：沒有這樣，5千我拿1千起
      來這樣好嗎，好啦，我用很漂亮阿。」，復於同日19時32
      分有下列之通聯：「B：我跟你說你幫我分成半個2台。A
      ：分好了。B：半個分成2個，我不是跟你說5張要給你。A
      ：嘿。B：你15給我用女生。…B：你半台不是算我35。A
      ：嘿。B：我是15，5張給你，你15給我用女生。A好啦。
      」；再於同日21時27分有下列之通聯譯文：「B：可以叫
      人出來了。A：好啦。」，又其98年8月29日21時32分徐民
      南打電話給伊是要向伊購買海洛因及甲基安非他命，業經
      被告自承在卷（見警詢卷第9頁、本院卷第61頁），並經
      證人徐民南於原審證述：會以「女生」的代號稱海洛因，
      以粗的稱甲基安非他命，上開譯文指3500元要買甲基安非
      他命，1500元要買海洛因，在電話中伊說那句話是要求
      5000元中，其中1500元要海洛因，被告也同意等語（見原
      審卷第120頁反面、121頁正面、反面、122反面），顯見
      被告於上開時間與證人徐民南達成以5000元購得1500元之
      海洛因3500元之甲基安非他命之合意無訛，雖證人徐民南
      於原審中另具結證稱：伊於偵訊時所述內容係實在，在電
      話中，伊與鄭武佶有達成購買毒品海洛因及甲基安非他命
      的數量及金額，但因被告提供的毒品數量不夠，所以交易
      沒有成功，伊亦未實際自鄭武佶處購得甲基安非他命云云
      ( 見原審卷頁119至120)；復再改具結證述：「(問：從98
      年8月29日之通訊監察譯文通聯中，你好像已經拿到毒品
      甲基安非他命，為何你說沒有拿到?)後來是因為他拿錯了
      ，不是拿安非他命給我，不知道是拿什麼東西，我回去有
      試過沒有效，然後我退還給他，他有退錢給我，但我忘記
      他退多少錢了，但他有把伊所交付的錢均退還。」云云(
      見原審卷頁120反)，前後就其所謂未購得毒品甲基安非他
      命之原因究係毒品數量不夠或係試用後無效退還乙節顯然
      不一致，再參以證人徐民南於原審交互詰問時在觀覽上開
      譯文後思考良久，看被告一眼，低頭大吐一口氣之反應觀
      之（見原審卷第118反面），證人徐南民顯有迴護被告之
      意圖，本院認其於原審所為證詞，就上開時間被告是否交
      付毒品乙節並未吐實。再參以被告原辯稱98年8月29日係
      與徐民南合資購買毒品（見原審卷第30頁正面），嗣於證
      人徐民南進行交互詰問程序後，即改辯述：於98年8月29
      日那次，伊想從徐民南處騙5,000元，故在電話中答應要
      賣5,000元的甲基安非他命給徐民南，實際上伊拿白色冰
      糖給徐民南，後來徐民南拿回來罵這是什麼東西，伊即將
      5,000元退還給徐民南，之前未說清楚，係怕構成詐欺罪
      云云(見原審卷頁123、本院卷準備程序及審理卷)，前後
      所辯大相逕庭，且依上開第3通電話顯示，證人徐民南顯
      然已經拿到約定要分裝好之第二級毒品，倘證人拿到的是
      冰糖，必然氣急敗壞要求被告解釋，豈有可能僅稱：「B
      ：大仔，不是阿，你怎麼用在一起，我要一半一半分開阿
      。B：嘿呵，半錢對阿，你給我分開阿，分成2台阿，41分
      成2台阿。B：我怎麼分，我都沒有東西，沒有秤子，人家
      現在在外面等我，我等下拿去分」？顯見證人徐民南關於
      98年8月29日當日達成購買海洛因及甲基安非他命之合意
      後，事後證人徐民南確已從被告處取得毒品甲基安非他命
      ，僅係被告未依約再分成等量之2包（半台再分2包），所
      以證人徐民南才會抱怨伊沒有秤子，沒有辦法分成2包，
      顯見被告辯稱伊拿冰糖騙取徐民南5000元云云，顯係事後
      卸責之詞，洵非可採，本院認依上開譯文中證人徐民南與
      被告在電話議價及最後證人徐民南抱怨毒品之包裝沒有依
      其指示等情以觀，再參以被告自白證人徐民南確於上開時
      間電知要購買第1、2級毒品及證人徐民南證稱上開時間伊
      確實與被告達成要以5000元購買1、2級毒品之合意等語，
      堪認被告於98年8月29日上開譯文期間內確有達成販賣第1
      、2級毒品予徐民南之合意，惟依證人徐民南於原審證稱
      ：伊過去被告那裡，被告表示沒有海洛因，因為被告已經
      自己施用用罄，所以伊沒有拿到海洛因等語（見原審卷第
      122頁反面），本院復查無其他積極證據足以證明被告確
      已經交付第一級毒品海洛因，依罪疑惟有利於被告之原則
      ，本院認被告雖已合意以1500元及3500元代價販賣第1、2
      級毒品，然因被告原持有之海洛因已經用罄，而無法交付
      ，乃因自意中止販賣第1級毒品犯行，而未交付海洛因，
      被告自亦無從收取1500元之代價，認就犯罪事實(一) 之
      販賣第1級毒品犯行，屬中止未遂，販賣第2級毒品甲基安
      非他命之部分，則屬犯罪完成之既遂。
(五)、被告與證人徐民南另於98年9月17日7時42分之通聯譯文內
      容為：「B：女生1個。A：不要說這個，你電話中說這個
      。B：我問價錢多少。A：1個喔。B：嘿啦，大的。A：大
      的，你說空間要多少。…B：當然是越高越好。A：20。…
      A：嘿啦，沒有你跟他說2的空間，1比3以上。B：1比3以
      上要多少。A：2阿。B：你不能軟一點喔。A：1比3以上嘿
      。B：你也給我賺一下，我都沒有賺到。A：這樣19。B ：
      19，好啦，我問問看。A：你說1比3以上。B：好啦。」，
      及於98年9月17日8時59分之通聯譯文內容：「B：我到了
      ，你叫人給我按一下。A：好。」，及於98年9月17日9時
      19分之通聯譯文內容：「B：幫我開門一下。A：好。」等
      全部內容以觀(見警卷頁19至20)，證人徐民南當日以電話
      向被告購買海洛因，且依證人徐民南於原審中證述稱：我
      這次打電話給被告，是要拿海洛因沒有錯，大的是指一錢
      海洛因，一比三的純度，19是指1萬9千元之價格等語明確
      （見原審卷第119頁反面），而被告確實在租屋處有交付
      海洛因給證人徐民南，亦經證人徐民南於原審結證稱：98
      年9月17日過去時，被告確實沒有這麼多數量的海洛因，
      被告後來買回來後，在被告租屋處伊拿到海洛因就走了，
      有拿19000元給被告等語（見原審卷第122頁反面），雖證
      人徐民南另於原審99年5月10日審理時先係具結證述：伊
      於98年9月17日7時42分這次是有打電話給鄭武佶要拿海洛
      因，惟伊至上開租屋處時，鄭武佶說沒有海洛因可以給伊
      ，伊於偵訊時證述當天因鄭武佶提供的量不夠，所以交易
      沒有成功係實在的之詞(見原審卷頁119)；惟嗣復改具結
      證稱：這次伊過去鄭武佶那裡時，鄭武佶講要一起出資向
      另一個人拿毒品，由鄭武佶出面向該人拿毒品，要伊出
      19,000元，他也出19,000元，伊在上開租屋處等了約1個
      小時，鄭武佶就拿1錢的海洛因回來，這次他有拿1錢海洛
      因給伊，伊拿19,000元給鄭武佶之詞(見原審卷頁122)；
      足見證人徐民南此項其與被告合資向證人黃文輝購買海洛
      因之證詞，核與被告前揭辯述：伊與徐民南講好一人一半
      以19,000元向黃文輝購買海洛因，後來黃文輝未到，故不
      了了之詞，關於購買海洛因毒品之金額及證人黃文輝有無
      到場等情事不相符，且證人及被告於檢察官偵訊時未曾為
      此項合資之證述內容，是證人徐民南上開內容相左之證述
      內容，實難為何有利於被告之事實認定；而證人黃文輝在
      原審審理時雖具結證述：伊於98年9月17日9時19分許之前
      ，未曾販賣第一級毒品海洛因予鄭武佶，曾經有一次在鄭
      武佶上開租屋處聽到徐民南打電話給鄭武佶說要買海洛因
      ，伊有問鄭武佶講何事，鄭武佶稱其與徐民南1人各出9,
      500元合買一錢的海洛因，伊個人出19,000元購買1錢的海
      洛因，由鄭武佶以公用電話打給綽號「阿俠」之人，約在
      上開租屋處一樓樓下見面，等到「阿俠」來到該處時，伊
      、鄭武佶、徐民南一起下樓向「阿俠」買2錢的海洛因，
      鄭武佶與「阿俠」洽談，伊與徐民南在旁聽，後來總共以
      38,000元購買2錢的海洛因，「阿俠」給我們1錢的海洛因
      2包，伊自己拿1包，等到上樓到上開租屋處後，鄭武佶及
      徐民南再從重量1錢的1包海洛因中予以平分等語(見原審
      卷頁146、147反至148)，惟核其上開所具結證述關於「其
      比證人徐民南先到上開租屋處」、『其與被告及證人徐民
      南係以合計38,000元之價格，向綽號「阿俠」的人購買海
      洛因，且都有買到』、『其非販賣海洛因予被告或證人徐
      民南，係其與被告、證人徐民南合資向「阿俠」的人購買
      海洛因』等事，均與上開證人徐民南證述之情節及被告供
      述之內容不符，且不能確知該所指之合資情事，究係指何
      日，自從以證人黃文輝之證詞作為有利於被告之認定。再
      被告於原審對證人黃文輝進行交互詰問程序後，即改辯稱
      ：我在警局時有說到「阿俠」這個人，事實上我、徐民南
      、黃文輝三人是合資購買，我之前沒有這樣講，是因為我
      緊張，黃文輝上開證述內容是事實云云(見原審卷頁148)
      ，業與其上揭所為係與證人徐民南合資向證人黃文輝購買
      之辯詞相左，核應係為呼應證人黃文輝稱係3人合資向綽
      號「阿俠」之人購買海洛因之證詞，係屬事後卸責之詞，
      洵無足採。而證人徐民南於原審99年6月9日審理時先係改
      具結證述：伊向鄭武佶問海洛因1錢要多少錢，鄭武佶說
      要20,000元，伊表示可否降價到19,000元，鄭武佶問完結
      果說可以，伊即至鄭武佶上開租屋處，當時只有伊與鄭武
      佶在場，鄭武佶打電話請黃文輝過來，伊出9,500元，鄭
      武佶出9,500 元，伊上次說出19,000元，是講錯了，黃文
      輝過來時有上來上開租屋處的四樓，當時他們2人在客廳
      ，伊在房間內沒有出來，但是房間門沒有關，所以有看到
      鄭武佶拿錢給黃文輝，黃文輝拿毒品給鄭武佶，該次毒品
      交易只有黃文輝1人與鄭武佶為之，沒有綽號「阿俠」的
      人，伊也不認識「阿俠」的人，伊抵達上開租屋處時，黃
      文輝還沒有到之詞(見原審卷頁149)；惟嗣復即改具結證
      稱：「(問：98 年9月17日你要跟被告取得第一級毒品海
      洛因時，有無在你前往被告上開租屋處時，由你、被告、
      黃文輝一起下樓到一樓，向1個綽號「阿俠」之人共以38,
      000元購買海洛因的情事？)(猶豫良久)有，就是那一天在
      一樓時，他們叫我在旁邊等，但是來的那個人是誰我不知
      道」、「(問：既然如此，為何你剛剛說98 年9月17日那
      天，是由黃文輝到被告位於四樓租屋處客廳進行交易，而
      你在房間，明顯與你現在所述不符，到底何者為真，那一
      次是偽證？)那天我去被告租屋處，去的時候只有我與被
      告在場，然後黃文輝來了，黃文輝叫我與被告下去，我們
      在一樓等，然後又有1個男的來了，我在旁邊等，黃文輝
      與被告回來後就有海洛因了，是黃文輝付38,000元，我出
      9,500元，被告出9,500元，剩下的應該是黃文輝出的，我
      會講38,000元這個金額，是因為審判長的問題裡面就有
      38,000元，所以我就配合這樣講，實際上黃文輝出多少錢
      ，我不清楚。」云云(見原審卷頁150)，顯與其於檢察官
      偵訊時所具結證述：伊有與鄭武佶在電話中講到1錢、純
      度1比3的海洛因、價錢20,000元的交易，但到現場時因鄭
      武佶毒品不夠量，故未交易成功之詞(見臺灣臺中地方法
      院檢察署檢察官98年度偵字第23989號卷頁80、81)大相逕
      庭，足見證人徐民南上揭於原審審理時歷次所改關於合資
      購買毒品之證詞，亦屬其為呼應被告辯詞或證人黃文輝證
      述內容所為之虛偽陳述，均係迴護被告之詞，殊無足信，
      是以證人徐民南與被告係於98年9月17日7時42分許，先以
      電話議價合意以19,000元之價格購買1錢的第一級毒品海
      洛因之事後，隨即於同日9時19分完成第一級毒品海洛因
      之交易的事實，已屬明確而堪予認定，被告辯稱該次伊與
      證人徐民南合資購買毒品云云，顯無足採。
(六)、按販賣毒品之所謂販賣行為，須行為人主觀上有營利意圖
      ，且客觀上有販入或賣出毒品行為，即足構成，至於實際
      上是否已經獲利，則非所問；必也始終無營利之意思，而
      以原價或低於原價有償讓與他人，方難謂為販賣行為，而
      僅得以轉讓罪論處（最高法院93年度臺上字第1651號判決
      意旨參照)。且衡諸我國查緝毒品海洛因、甲基安非他命
      之販賣一向執法甚嚴，對於販賣海洛因者尤科以重度刑責
      ，又販賣海洛因、甲基安非他命既係違法行為，當非可公
      然為之，亦無公定價格，且容易分裝並增減份量，而每次
      買賣之價量，可能隨時依雙方關係深淺、資力、需求量及
      對行情之認知、來源是否充裕、查緝是否嚴謹、購買者被
      查獲時供述購買對像之可能風險之評估等情形，而異其標
      準，非可一概而論；販賣之人從價差或量差中牟利之方式
      雖異，其意圖營利之販賣行為則同一。且海洛因、甲基安
      非他命均量微價高，取得不易，倘若非有利可圖，一般人
      當無干冒重度刑責而提供海洛因或甲基安非他命給他人之
      可能。況證人徐民南與被告互無特殊之親屬情誼，前開證
      人係因購買毒品始與被告接觸聯繫，則被告倘非有利可圖
      ，應無平白費時、費力而為本案交付海洛因及甲基安非他
      命予證人徐民南之理，足認被告主觀上就本案各次犯行確
      均具有營利之販賣意圖，允無疑義。
(七)、據上，本案尚有上揭被告所有持用之門號0000000000號行
      動電話與證人徐民南所持用之門號0000000000號之通訊監
      察書在卷可稽，另有證人徐民南撥打被告所有持用以聯絡
      購買第一級毒品海洛因及第二級毒品甲基安非他命事宜之
      ELIYA牌行動電話1支（含門號0000000000號SIM卡1張）及
      扣案之毒品海洛因1包與甲基安非他命9包可稽，且有法務
      部調查局與內政部警政署刑事警察局98年10月19日刑鑑字
      第0980143010號鑑定書可憑，是本案犯罪事實一、(一)、
      ( 二)之事證均已臻明確，被告前開販賣第一級毒品海洛
      因、第二級毒品甲基安非他命等犯行，亦堪認定。
三、按毒品危害防制條例第17條第1項所謂偵查犯罪機關因被告
    供出毒品來源，而知悉並據以查獲其他正犯或共犯者，以被
    告供出毒品來源，與警方或偵查犯罪機關查獲其他正犯或共
    犯之間，具有因果關係為要件，該查獲犯罪之機關應包括職
    司偵查之檢察官，而不以司法警察為限，以下為本院就被告
    違反毒品危害防制條例第4條第1項、第8條第1項、第6項犯
    行部分均符合毒品危害防制條例第17條第1項要件，違反毒
    品危害防制第4條第2項之部分不符合上開減刑要件之認定：
(一)、被告與其同居人賴曉君於98年10月5日因持有毒品經海巡
      署彰化機動查緝隊查獲，賴曉君因而於98年10月5日19時
      30分許至同日20時20分許供出被告係向黃文輝及綽號「阿
      俠」之人購買毒品（並未指認，或指出足資辨明之資料）
      ，並供出「壽兄」（見警卷第30頁），被告則於98年10月
      6日上午1時18分至同日2時47分警詢時自行供出：伊所持
      有之毒品安非他命部分係向綽號文輝（0000000000）之男
      子購買，海洛因部分係向阿俠（電話0000000000）之男子
      購買（見警卷第11頁），惟被告所供之上開電話，因黃文
      輝知悉被告遭查獲後乃停止使用，嗣經賴曉君之供述而循
      線查獲黃文輝後來持用之行動電話門號為0000000000 ，
      因而對之實施監聽，始查獲黃文輝其餘販賣毒品犯行，並
      據此查獲黃文輝於98年10月3日販賣第2級毒品甲基安非他
      命予被告，有職務報告2紙（見黃文輝案件之警卷第1頁、
      本院卷第81頁）、台灣台中地方法院檢察署98年偵字第
      27353號起訴書、台灣台中地方法院99年訴字第218號判決
      在卷可憑（見台灣台中地方法院99年訴字第218號審理卷
      ），惟本案犯罪事實(一)之販賣第2級毒品犯行為98年8月
      29日，尚早於被告所指黃文輝販賣第2級毒品予伊之98年
      10月3日，有上開台灣台中地方法院99年訴字第218號黃文
      輝案件卷證影本在卷可憑，則犯罪事實(一)部分之第2級
      毒品來源部分自與破獲之黃文輝於98年10月3日販賣第2級
      毒品犯行，沒有因果關係，故犯罪事實一之(一)之輕罪部
      分自無毒品危害防制條例第17條第1項之適用，辯護人為
      被告辯稱本案就此部分已供出毒品來源黃文輝因而破獲云
      云，自有誤會。
(二)、至張明振即綽號「阿俠」之人係因陳彥智提供張明振使用
      之行動電話實施通訊監察而破獲張明振有販賣第1級毒品
      情事，有上開附於本院卷之職務報告1紙可憑，而被告所
      供出之98年6、8月分別向張明振購買海洛因之部分，係因
      被告已其自身之案件先於警詢、偵查供出其海洛因來源為
      張明振，經檢察官於承辦張明振販賣毒品予李紋嘉、廖駿
      宏之案件中指揮員警借提被告，被告明確指訴綽號「大俠
      」之張明振販賣其海洛因而查獲，業經本院調閱台灣台中
      地方法院99年訴字第2442號全卷查明無訛（影印部分卷證
      附於本院卷第88至143頁），倘非被告之供述，該案在沒
      有監聽譯文可佐之情形下，實難查獲張明振於98年6、8月
      間之販賣第1級毒品海洛因2案（張明振於法院第一審審理
      中雖否認牟利，惟並未否認被告鄭武佶之海洛因來源確與
      伊有關，有台灣台中地方法院99年訴字第218號卷可憑）
      。是本案被告鄭武佶確係供出毒品海洛因來源因而破獲綽
      號「大俠」之張明振於98年6、8月間之販賣第1級毒品犯
      行。
四、論罪科刑部分：
(一)、本案被告所犯上開販賣第一級毒品海洛因、第二級毒品甲
      基安非他命等犯行，其犯罪時間均在98年5月20日公佈，
      同年月22日施行之毒品危害防制條例修正之後，並不生行
      為後法律變更之問題，應直接適用裁判時即修正後之毒品
      危害防制條例規定，先予敘明。另查甲基安非他命係毒品
      危害防制條例第2條第2項第2款之第二級毒品，且第二級
      毒品MDMA、MDA、安非他命及甲基安非他命等成分均屬安
      非他命類藥品，業經行政院衛生署75年7月11日以衛署藥
      字第597627號公告，為有效管理安非他命類藥品與其衍生
      物之冊類及其製劑，重申公告禁止使用，而均屬藥事法第
      22條第1項第1款所規定之「禁藥」(即藥事法第22條第1款
      所稱之「經中央衛生主管機關明令公告禁止製造、調劑、
      輸入、輸出、販賣或陳列之毒害藥品」），嗣雖又經同署
      公告列為化學合成類麻醉藥品管理，仍不失其為禁藥之性
      質（最高法院82年度臺上字第2259號判決參照）；而明知
      為禁藥而轉讓者，藥事法第83條亦定有處罰明文，故行為
      人明知為禁藥即「甲基安非他命」而轉讓予他人者，除成
      立毒品危害防制條例第8條第2項之「轉讓第二級毒品罪」
      外，亦構成藥事法第83條第1項之「轉讓禁藥罪」，此係
      屬同一犯罪行為而同時有二種法律可資處罰之「法條（規
      ）競合」情形，應依「重法優於輕法」、「後法優於前法
      」等法理，擇一處斷。而毒品危害防制條例第8條第2項轉
      讓第二級毒品罪之法定本刑為「六月以上五年以下有期徒
      刑，得併科新臺幣七十萬元以下罰金」，93年4月21日修
      正後藥事法第83條第1項轉讓禁藥罪之法定本刑為「七年
      以下有期徒刑，得併科新臺幣五百萬元以下罰金」。故除
      轉讓之第二級毒品甲基安非他命達淨重10公克以上，或轉
      讓與未成年人，而有應依毒品危害防制條例第8條第6項及
      第9條之規定加重其刑至二分之一之情形者外，則修正後
      藥事法第83條第1項之罪之法定本刑，顯較毒品危害防制
      條例第8條第2項之罪之法定本刑為重，依前述「重法優於
      輕法」之法理，自應優先適用藥事法第83條第1項之規定
      處斷(最高法院94年度臺上字第7021號、96年度臺上字第3
      582號、97年度臺非字第397號判決參照）。而查，被告於
      犯罪事實一、(四)所示之時地轉讓予證人賴曉君施用之毒
      品甲基安非他命，其精確之數量雖不詳，惟以證人賴曉君
      在原審審理時具結證述其大約是施用一次甲基安非他命的
      量，正確的重量不清楚之情(見原審卷頁96反)，並衡諸通
      常一般施用毒品者單次吸食甲基安非他命之數量，應認被
      告於本案此部分所無償轉讓第二級毒品甲基安非他命予證
      人賴曉君施用之數量，尚未達至毒品危害防制條例第8條
      第6項規定授權行政院所擬定轉讓持有毒品加重其刑之數
      量標準所定加重其刑之標準，即第二級毒品需淨重10公克
      以上，應屬明確，是揆諸前揭規定與說明，被告就犯罪事
      實一、(四)所示無償轉讓第二級毒品甲基安非他命予證人
      賴曉君所為，應依藥事法第83條第1項之明知為禁藥而轉
      讓罪論處。故核被告就犯罪事實欄一、(一)係犯毒品危害
      防制條例第4條第1項之販賣第一級毒品未遂罪及同條例第
      4條第2項之販賣第二級毒品甲基安非他命既遂罪；就犯罪
      事實欄一、(二)係犯毒品危害防制條例第4條第1項之販賣
      第一級毒品既遂罪（公訴人認此部分未交付毒品海洛因屬
      未遂犯行，容有誤會，惟罪名既無變更，則無庸變更起訴
      法條）；就犯罪事實欄一、(三)係犯毒品危害防制條例第
      8條第1項之轉讓第一級毒品罪；就犯罪事實一、(四) 係
      犯藥事法第83條第1項之明知為禁藥而轉讓罪。
(二)、被告因販賣而持有第一級毒品海洛因與第二級毒品甲基安
      非他命之低度行為，各為其所違犯之販賣第一級毒品海洛
      因、第二級毒品甲基安非他命之高度行為所吸收，均不另
      論罪。被告轉讓第一級毒品海洛因前持有之低度行為，亦
      為其轉讓毒品海洛因之高度行為所吸收，同不另論罪。至
      被告就上開轉讓禁藥甲基安非他命犯行，因與毒品危害防
      制條例第8條第2項之轉讓第二級毒品罪經法條競合適用之
      結果，僅從重而擇一論以藥事法第83條第1項之轉讓禁藥
      罪，已如前述，且藥事法並未處罰持有禁藥之行為，則本
      案此等部分自不生被告持有、轉讓禁藥甲基安非他命間之
      低度、高度行為競合論罪之問題。
(三)、被告所犯上開犯罪事實一、(一)之販賣第一級毒品未遂罪
      及販賣第二級毒品罪間，係一行為而觸犯二罪名，為想像
      競合犯，應依刑法第55條規定，從一重之販賣第一級毒品
      未遂罪處斷，並依法減輕其刑。
(四)、經查被告鄭武佶供出毒品來源因而破獲張明振，業經本院
      認定如上（見本判決理由三部分），則依毒品危害防制條
      例第17條第1項之規定，犯罪事實一之(一)重罪部分及犯
      罪事實一之(二)、(三)部分自均應依法減輕或免除其刑（
      犯罪事實一(一)部分供出毒品來源甲基安非他命部分於想像
      競合之輕罪部分無從減刑，法定最輕本刑為7年，第1級毒
      品海洛因部分雖未能得逞，惟依證人徐民南之證述及上開
      被告與徐民南之通訊監察譯文以觀，被告顯然於合意交付
      海洛因時仍持有毒品，或因己意中止而自行施用完畢致未
      能交付第1級毒品，惟其於合意交付第1級毒品時，既仍持
      有毒品，自仍有供出毒品來源之可能，是以就重罪部分仍
      屬於供出毒品來源，因而破獲），另就張明振查獲之過程
      以觀，被告之供述尚難認有重要貢獻，自不得為免除其刑
      之宣告，是以就犯罪事實一(一)之重罪部分、及犯罪事實
      一(二)、(三)均依毒品危害防制條例第17條第1項之規定
      減輕其本刑至3分之2，至於犯罪事實一(四)部分，應一體
      適用藥事法之規定，自不得割裂適用毒品危害防制條例而
      予減刑。
(五)、再依毒品危害防制條例第4條第1項、第2項之規定，販賣
      第一級、第二級毒品罪之法定刑分別為「死刑或無期徒刑
      ；處無期徒刑者，得併科新臺幣二千萬元以下罰金」、「
      處無期徒刑或七年以上有期徒刑，得併科新臺幣一千萬元
      以下罰金」，刑典處罰乃相當嚴厲；然同為販賣毒品之人
      ，其原因動機不一，犯罪情節未必盡同，或有大盤毒梟者
      ，亦有中、小盤之分，甚或僅止於吸毒者友儕間為求互通
      有無之有償轉讓者亦有之，其販賣行為所造成危害社會之
      程度自屬有異，法律科處此類犯罪，所設之法定最低本刑
      卻同為「無期徒刑」或「七年以上有期徒刑」，不可謂不
      深重。於此情形，倘依其情狀，即便未依法定之最低刑度
      予以處罰，仍足以收懲儆之效，並可達防衛社會之目的者
      ，自非不可依客觀之犯行與主觀之惡性二者加以考量其情
      狀是否有可憫恕之處，適用刑法第59條之規定酌量減輕其
      刑，期使個案裁判之量刑能斟酌至當，符合比例原則。本
      案被告犯罪事實一之(二)部分之販賣毒品海洛因之犯行，係
      無視國家對於杜絕毒品危害之禁令，其行為殊屬不當，誠
      應予以非難懲儆；然本案被告販賣毒品之對象僅證人徐民
      南1人，所得亦非至鉅，其犯罪之情節難認極惡，被告僅
      因一時貪念，致罹重典，但相對於長期大量販賣毒品之大
      毒梟或所謂中盤商而言，其對社會治安及國民健康之危害
      顯然較小，從本案犯案之情節觀之，倘仍遽然處以法定本
      刑之最低刑度即死刑、無期徒刑依毒品危害防制條例第17
      條第1項減刑後之刑度，無異仍屬失之過苛而不盡情理，
      不免予人情輕法重之感，且難謂符合罪刑相當性及比例原
      則，更無從與大毒梟或所謂中盤商之惡行有所區隔，是被
      告於本案就犯罪事實一之(二)之販賣毒品部分之犯罪情狀相
      較於法定之重刑，在客觀上均足以引起一般人之同情，情
      節尚堪憫恕，爰依刑法第59條之規定，對被告上揭所犯販
      賣第一級毒品海洛因既遂之犯行部分，酌量予以減輕其刑
      。至犯罪事實一之(一)部分經依刑法第27條第1項減輕其刑
      及毒品危害防制條例第17條第1項遞減其刑後，法定最輕
      本刑為有期徒刑5年，尚難認有法重情輕，情節可憫之情
      事，不得依刑法第59條之規定再予減刑。
(六)、以上刑之減輕部分，就犯罪事實一(一)之重罪部分先依法
      減輕至3分之2再遞減至3分之2，就犯罪事實一(二)部分先
      依法輕至2分之1再遞減至3分之2，就犯罪事實一(三)部分
      僅減輕至3分之2（犯罪事實一(一)輕罪部分不能減刑，因
      而輕罪部分法定最輕本刑較重罪為重，依法自應高於輕罪
      部分之法定本刑）。
(七)、被告所為上開販賣第一級毒品海洛因2次、轉讓第一級毒
      品海洛因1次、明知甲基安非他命為禁藥而轉讓1次之犯行
      ，其犯意均屬各別，行為亦互殊可分，應予以分論併罰之
      。
(八)、本案於偵查中並未詢問被告是否有轉讓第1級毒品予賴曉
      君之犯行，被告亦未自動供出有轉讓毒品予賴曉君，雖被
      告於原審曾自白其轉讓毒品予賴曉君，惟本案被告既未曾
      於偵查中自白轉讓第1級毒品予賴曉君（見警詢及偵查、
      聲羈卷），辯護人亦認檢察官及警方均未詢及被告有關轉
      讓毒品之犯罪事實（見本院卷第68頁），就本案轉讓毒品
      部分，依法即無毒品危害防制條例第17條第2項適用之餘
      地，另就轉讓禁藥部分，既適用藥事法之規定，當無割裂
      適用毒品危害防制條例第17條之餘地，是辯護人為被告辯
      稱就轉讓毒品部分應適用毒品危害防制條例第17條第2項
      之規定，與法未合，均不足採。
五、撤銷改判之理由：原審認定被告犯罪事實一(一)至(四)部分
    均罪證明確，而予論罪科刑，固非無據，惟原審法院就被
    告所犯犯罪事實一之(一)部分認定被告意圖營利而販賣第1級
    毒品部分已達犯罪既遂之程度且取得販賣海洛因之代價1500
    元，並無相當之憑據，該部分認定犯罪既遂部分及取得1500
    元代價部分即屬認定事實錯誤。就犯罪事實一(一)至(三)部分
    ，均未依法適用毒品危害防制條例第17條第1項之規定減輕
    其刑，於法亦有未合。扣案之毒品海洛因及安非他命既係
    被告分別自張明振（指98年8月該次購得）、黃文輝處取得
    用以販賣，被告並因而供出販賣毒品之來源而破獲上開2人
    ，自應分別於犯罪事實一(一)及(二)部分之主刑下宣告沒收銷燬
    ，原審法院認該毒品僅供施用或轉讓，而未分別於犯罪事實
    一(一)(二)之主刑下宣告沒收銷燬，亦有未當。扣案之甲基安
    非他命9包經採取0.1公克鑑定用罄，該送驗之0. 1公克即已
    滅失而無從沒收銷燬，原審仍記載「甲基安非他命9包（驗
    前總純質淨重約28.87公克）沒收銷燬」，而未於理由欄內
    說明僅沒收驗餘之部分，另就本案包裝毒品之袋子如何處理
    ，亦未說明，自有未當。被告上訴意旨否認犯罪，固無理由
    ，然原判決關於此部分既有可議，仍應由本院連同定應執行
    部分予以撤銷改判。爰審酌被告素行，其不思以正當途徑掙
    取金錢，欲藉販賣毒品海洛因、甲基安非他命以營利之犯罪
    目的、動機，且其販賣或轉讓毒品海洛因、甲基安非他命，
    均足以使購買或受讓施用者導致生理及心理毒害，形成生理
    成癮性及心理依賴性，戕害國民身心健康，危害社會治安，
    被告犯後於原審坦認轉讓第一級毒品海洛因、轉讓屬於禁藥
    之第二級毒品甲基安非他命之犯行，自始即飾詞否認販賣第
    一級、第二級毒品之犯行，並未見其有具體悔意之犯罪後態
    度等一切情狀，分別量處如主文所示之刑，主刑並定其應執
    行之刑。
六、沒收部分：
(一)、按毒品危害防制條例第19條第1項規定，犯販賣毒品罪者
      ，其供犯罪所用及犯罪所得之財物均沒收之，係採義務沒
      收主義。故販賣毒品所得之對價，不問其中成本若干，利
      潤多少，均應全部諭知沒收，貫徹政府查禁煙毒之決心，
      以符立法本旨（最高法院91年度臺上字第2419號判決意旨
      參照）；本案被告於犯罪事實一、(一)販賣毒品所得3,5
      00元，及犯罪事實一、(二)販賣第一級毒品海洛因所得
      19,000元，此等現款雖均未據扣案，然既為被告販賣毒品
      海洛因、甲基安非他命所得之財物，自應依毒品危害防制
      條例第19條第1項之規定宣告沒收，並諭知如全部或一部
      不能沒收時，以被告之財產抵償之。又扣案之被告所有之
      ELIYA牌行動電話1支（其內有門號卡2張，其中000000000
      0號SIM卡1張與本案有關，應就0000000000之門號卡部分
      一併沒收，另一門號卡與本案無關，且可析離，不得併予
      沒收），係被告所有之物，業經被告自承在卷（見本院審
      理筆錄第6頁），且係供販賣毒品予證人徐民南聯絡所用
      之物，有上開通訊監察譯文在卷可憑，均應依毒品危害防
      制條例第19條第1項規定，予以宣告沒收。
(二)、又本案扣案之第一級毒品海洛因1包（淨重3.49公克）、
      第二級毒品甲基安非他命9包（驗前毛重總計32.57公克，
      驗餘毛重32.47公克），經鑑驗後係分別含毒品海洛因、
      禁藥甲基安非他命成分，此有內政部警政署刑事警察局98
      年10月19日刑鑑字第0980143010號鑑定書、法務部調查局
      濫用藥物實驗室98年11月5日調科壹字第09823029820號鑑
      定書各1份在卷可稽，毒品海洛因部分且係犯罪事實一(二
      )販賣第1級毒品後剩餘之毒品，毒品甲基安非他命部分，
      則係犯罪事實一(一)販賣第2級毒品後剩餘之毒品，且均同
      時作為被告無償轉讓予證人賴曉君施用及自己施用所用之
      物，業經被告於原審及本院審理時供承在卷（見原審卷頁
      153、本院審理筆錄第6頁)，爰就犯罪事實一(二)、(三)部分
      依毒品危害防制條例第18條第1項前段之規定，對於上開
      扣案之第一級毒品海洛因1包（淨重3.49公克）沒收銷燬
      之，就犯罪事實一(一)部分依同條例之規定，對於上開扣案
      之第二級毒品9包（驗餘後總毛重為32.47公克）沒收銷燬
      之。至犯罪事實一(四)部分，基於前述法律應一體性適用，
      不得割裂之原則，本案既對被告論以違反藥事法之轉讓禁
      藥罪，則關於沒收部分亦應認禁藥甲基安非他命係屬藥事
      法所規定之違禁物，爰依刑法第38條第1項第1款之規定沒
      收。至於盛裝之包裝袋部分，依法務部調查局調科壹字第
      09362396550號函示，依現今所採用之鑑驗方式，包裝袋
      部分仍會殘留微量毒品，而無法將之完全析離，自應就包
      裝部分一併予以沒收銷燬。就本案定應執行刑部分僅就主
      刑定應其執行刑，沒收部分依法併執行，本案沒收之毒品
      （含包裝袋）部分因屬同一，應各僅執行沒收1次，而不
      重複予以執行沒收。驗罄之毒品既已滅失自無從沒收銷燬
      ，另扣案之門號0000000000號SIM卡1張及電子磅秤1臺、
      分裝袋1包部分，業經被告供述：該等物品均係其所有，
      電子磅秤是用秤重買回的毒品海洛因、甲基安非他命之用
      ，分裝袋是在帶毒品出去時，供分裝之用之情(見原審卷
      頁153)，此外亦查無證據足資證明係供本案販賣、轉讓毒
      品海洛因、甲基安非他命等犯行所用之物，核與被告本案
      販賣、轉讓毒品海洛因、甲基安非他命等犯行俱無直接關
      連性，本院自無從於本案就該等扣案物品併予宣告沒收；
      又扣案之LG牌行動電話1支(含門號0000000000號SIM卡1張
      )、MOTOROLA牌行動電話1支（含門號0000000000號SIM卡1
      張）、NOKIA牌行動電話1支（含門號0000000000號SIM卡1
      張）、門號0000000000號SIM卡1張（放置於本案扣案ＥＬ
      ＩＹＡ手機內），業經被告供稱門號0000000000號係周明
      昌所有，門號0000000000號、0000 000000號係賴曉君所
      有，伊均未使用之情(見原審卷頁153 )，且核與被告本案
      販賣、轉讓毒品海洛因、甲基安非他命等犯行俱無直接關
      連性，本院亦無從於本案就該等扣案物品併予宣告沒收之
      諭知，均附此敘明。
七、據上論斷，應依刑事訴訟法第369條第1項前段、第364條、
    第299條第1項前段，毒品危害防制條例第4條第1項、第2項
    、第6項、第8條第1項、第17條第1項、第18條第1項前段、
    第19條第1項，藥事法第83條第1項，刑法第11條、第27條第
    1項、第59條、第55條、第38條第1項第1款、第51條第5款，
    判決如主文。
本案經檢察官李月治到庭執行職務。
中　　華　　民　　國　 100　　年　　2 　　月　　16　　日
        　　刑事第六庭    審判長法　官  李  文  雄
　　　　　　　　　　　　　　    法　官  黃  小  琴
　　　　　　　　　　　　　　　  法　官  陳  如  玲
以上正本證明與原本無異。
如不服本判決應於收受送達後10日內向本院提出上訴書狀，其未
敘述上訴理由者，並得於提起上訴後10日內向本院補提理由書（
均須按他造當事人之人數附繕本）「切勿逕送上級法院」。
                                書記官  陳  信  和
中　　華　　民　　國　 100　　年　　2 　　月　　16　　日
附錄論罪科刑法條
毒品危害防制條例第4條第1項、第2項
製造、運輸、販賣第一級毒品者，處死刑或無期徒刑；處無期徒
刑者，得併科新臺幣2千萬元以下罰金。
製造、運輸、販賣第二級毒品者，處無期徒刑或七年以上有期徒
刑，得併科新臺幣1千萬元以下罰金。
毒品危害防制條例第8條第1項、第2項
轉讓第一級毒品者，處一年以上七年以下有期徒刑，得併科新臺
幣100萬元以下罰金。
轉讓第二級毒品者，處六月以上五年以下有期徒刑，得併科新臺
幣70萬元以下罰金。
藥事法第83條第1項
明知為偽藥或禁藥，而販賣、供應、調劑、運送、寄藏、牙保、
轉讓或意圖販賣而陳列者，處七年以下有期徒刑，得併科新臺幣
500萬元以下罰金。
